台灣高等法院台中分院刑事判決　　 96年度上更(一)字第201號
上　訴　人
即　被　告　癸○○
　　　　　　酉○○
上列二人共同
選任辯護人　胡昇寶律師
上　訴　人
即　被　告　子○○　男　28歲.
　　　　　　　　　　身分證統一.
　　　　　　　　　　住台中市○.
　　　　　　　　　　居台中市○.
上列上訴人因常業詐欺案件，不服台灣台中地方法院中華民國93
年5月28日第一審判決（92年度訴字第2167號，起訴案號：台灣
台中地方法院檢察署92年度偵字第3724、4060、8457號，併案審
理案號：台灣台中地方法院檢察署93年度偵字第5406號，台灣桃
園地方法院檢察署92年度偵字第1356號、台灣彰化地方法院檢察
署92年度偵字第8709號），提起上訴，判決後經最高法院發回更
審，本院判決如下：
    主  文
上訴駁回。
    事  實
一、癸○○（綽號「阿展」，對外自稱「吳權展」）、郭冠君自
    民國91年7月間起，共組詐欺集團，並自同時間起，吸收子
    ○○（綽號「阿忠」）、酉○○（綽號「阿其」）、辜建彰
    、賴錦華、林政金及某位不詳姓名的成年男子加入常業詐欺
    集團。其等共同基於意圖為自己不法所有之常業詐欺犯意聯
    絡，對外以「宇達光電科技有限公司」（下稱「宇達公司」
    ，址設台中市○○路○段100巷14號一樓）作為掩護，實則
    以「發送簡訊佯稱中獎」或「撥打電話佯稱退稅」等方式，
    向不特定人詐欺取財。其等先由癸○○在報紙刊登「收購郵
    局帳戶」或「代辦信用卡」的廣告，待辛○○、陳惠香、謝
    咸義、陳萬央以電話與癸○○聯絡之際，癸○○即要求辛○○等人以每個郵局帳戶新台幣（下同）3至4千元、每個銀行
    帳戶1千至1300元不等之價格，出售如附表所示之郵局、銀
    行帳戶存摺、提款卡、印章、密碼、語音轉帳密碼，作為其
    等供被害人匯款之用。再由子○○、酉○○、辜建彰、賴錦
    華、林政金於附表所示的時間，在「宇達公司」內，以發送
    簡訊或撥打電話之方式，向附表所示之被害人己○○等人，
    以佯稱中華電信將退還保證金、國稅局將辦理退稅或被害人
    抽中科技電子公司的獎金等為由，致如附表所示之被害人己○○等人陷於錯誤，誤認確可退還保證金、退稅或領取獎金
    ，而依附表所示之匯款過程或操作提款機的方式，將款項匯
    入如附表所示之辛○○、陳惠香、謝咸義、陳萬央的郵局、
    銀行帳戶。再由郭冠君指示前開不詳姓名的成年男子至金融
    機構提款機提領款項，以此方式牟利，共計向如附表所示之
    被害人己○○等人詐得164萬餘元，渠等並均恃此為生，而
    以之為常業。嗣經警方查獲販賣人頭帳戶的洪尚權後，再循
    線查獲癸○○、子○○、酉○○，因而查悉上情。
二、案經新竹市警察局移送台灣台中地方法院檢察署檢察官偵查
    起訴及台灣台中地方法院檢察署、台灣桃園地方法院檢察署
    、台灣彰化地方法院檢察署移送併案審理。
    理  由
一、上訴人即被告癸○○、子○○、酉○○均否認有為上開常業
    詐欺犯行，被告癸○○辯稱：被告子○○、酉○○在台中
    市○○路○段100巷14號1樓合開「宇達公司」，從事手機、
    玩具的買賣。伊則任職於「宇達公司」，負責進貨和銷貨的
    工作，之前沒有出資。後來因為要支付會計薪水，有出資三
    、五萬元。郭冠君及林政金、辛○○、陳惠香是「宇達公司
    」的客戶，賴錦華是向「宇達公司」分租房間的人，辜建彰
    則是辛○○的朋友，伊僅見過被告辜建彰一次面，且與辛○○亦僅見過四次面。伊並未刊登過收購存摺的廣告，亦無檢
    察官起訴之常業詐欺犯行。伊是在泡沬紅茶店與林政金見面
    ，當時他要辦理信用卡，經台新銀行「王先生」的查證，林
    政金的信用狀況不良，故未能辦成信用卡。後來林政金來到
    「宇達公司」，詢問有無賺錢的門路，適辛○○和郭冠君在
    「宇達公司」，郭冠君說他有一些朋友在大陸作生意需要使
    用存摺。隔天林政金就帶存摺到「宇達公司」，指明要交給
    郭冠君。後來郭冠君來到「宇達公司」，伊告訴他不是有要
    購買存摺，郭冠君看了林政金的存摺後表示不行，說存摺一
    定要有密碼、轉帳密碼、提款卡等，而且保證在三個月內不
    會被停掉。伊根本沒有辦法幫林政金把存摺轉交給郭冠君。
    辛○○、陳惠香是剛好把存摺拿到「宇達公司」交給郭冠君
    ，至於是否賣給郭冠君，伊並不知情等語。被告子○○辯
    稱：伊是「宇達公司」的負責人，在「宇達公司」負責跑市
    場，出售公司的貨品，並未幫忙收過任何存摺，亦無檢察官
    起訴之常業詐欺犯行。伊在新竹市警察局時，有碰到辛○○
    ，辛○○要伊承認有去跟人家收存摺，伊心想沒有事情就好
    ，就配合辛○○的說詞。而警察說若伊配合製作警詢筆錄，
    就不會有事。伊因為不懂法律，才會配合警察製作警詢筆錄
    ，該警詢筆錄內容並不實在，是在警方誘導下所為之陳述。
    且在新竹市警察局的偵訊室，伊有遭到警察毆打刑求，伊因
    為害怕，因而配合警方製作不實的警詢筆錄。警方要求伊針
    對所有的問題都要回答「是」，故警詢過程，伊都是如此回
    答。伊在台灣新竹地方法院檢察署檢察官訊問時，因為非常
    害怕，故依照警詢內容陳述。伊沒有讀什麼書，不會打簡訊
    等語。被告酉○○辯稱：伊等合開「宇達公司」，從事手
    機、玩具買賣，店裡貨很多，早上開店將貨品拿到市場賣，
    是實實在在做生意，無買賣存摺及檢察官起訴之常業詐欺犯
    行等語。被告癸○○、酉○○之辯護人辯護稱；依辛○○之
    證詞可知其係91年9月份知悉陳惠香之帳戶被列為警示帳戶
    後，方得知其帳戶有異常金錢流動，且其並不清楚詐欺集團
    之行為模式。是其證述癸○○、酉○○二人係詐欺集團之一
    份子，且敘明集團份子分工情形，顯屬其個人臆測之詞，依
    法並無證據能力。亦不能作為不利於被告之認定。子○○於
    警詢時雖自白癸○○係詐欺集團之一份子，癸○○、郭冠君
    有向辛○○收購存摺約七、八個，伊等係以電話發送簡訊或
    郵寄刮刮卡給被害人，詐騙被害人匯款至伊等指定之帳戶。
    伊是因為缺錢使用，才在91年7月間加入該常業詐欺集團云
    云。辛○○證述癸○○、酉○○二人為詐欺集團成員係其個
    人臆測之詞，已如前述。除辛○○之證詞外，別無證據證明
    顯示癸○○、酉○○二人與郭冠君等人合組詐騙集團。辛○○、林政金之證詞充其量僅能證明其曾交付銀行帳戶給癸○○。不能單憑子○○之自白，為其他不利於共同被告之認定
    。依林政金之證詞辜建彰係辛○○之朋友，可知辜建彰並非
    在癸○○開設公司工作，辜建彰行為與癸○○、酉○○無涉
    。衡諸常情，詐騙集團並不會自行向個體戶收購存摺，而係
    透過仲介者大量收購存摺。本件查獲過程係透過人頭帳戶往
    上查獲收購帳戶者。癸○○、酉○○二人若真係詐騙集團成
    員，豈會自行購買人頭帳戶之存摺，而輕易被查獲云云。
二、關於證人即被告子○○警詢及檢察官陳述之證據能力與辛○○證詞證據能力；
(一)、子○○於本院審理時，經辯護人及檢察官詰問後，其所為
    證詞與子○○於警詢所為證詞不符。子○○於原審法院及本
    院審理時並證稱其警詢時之自白不具任意性。惟查：
１、子○○於原審法院先證稱：伊在新竹市警察局時，有碰到辛○○，辛○○要伊承認有去跟人家收存摺，伊心想沒有事情
    就好，就配合辛○○的說詞等語。但被告子○○於原審同時
    卻又陳稱：警察說若伊配合製作警詢筆錄，就不會有事。伊
    因為不懂法律，才會配合警察製作警詢筆錄。該警詢筆錄內
    容並不實在，是在警方誘導下所為之陳述等語。於原審同時
    間又陳述：伊在新竹市警察局的偵訊室，有遭到警察毆打刑
    求。伊因為害怕，故配合警方製作不實的警詢筆錄。警方要
    求伊針對所有的問題都要回答「是」，故於警詢過程中，伊
    都是如此回答等語。被告子○○僅就警詢自白不具任意性之
    情節，於同一時間即有前開三種不同之說詞，則被告子○○
    究竟係因洪尚權要求其配合向警方承認有向他人收取存摺，
    並表示如此即會沒事，而為警詢內容之陳述？或係因警方要
    求其配合製作警詢筆錄就會沒事，而在警方誘導下為警詢內
    容之陳述？或係因警方刑求逼供，而為警詢內容之陳述？被
    告子○○前後陳述迥異，已存有相當的矛盾。
２、被告子○○在警方製作警詢筆錄後，業經警方移送台灣新竹
    地方法院檢察署，而該署檢察官於訊問前，亦已明確告知其
    涉犯詐欺罪嫌。足認被告子○○於此時已明知其並非「沒事
    」。然其於該署檢察官偵查時卻仍明確承認受僱於被告癸○○，向辛○○收取存摺交給被告癸○○、郭冠君及以電話發
    簡訊、寄刮刮卡等方式，向不特定人詐欺取財，並表示警詢
    內容所言實在等語（見新竹地方檢察署92年度偵字第341 號
    偵查卷宗第32至34頁），且並未向該署檢察官陳述有遭到警
    方刑求逼供之情形。此與被告子○○於原審法院審理時辯稱
    警詢自白不具任意性之情節，顯然有所齟齬。而被告子○○
    於原審法院審理時陳稱警員係舉手往其胸口槌三下，第一下
    還好，第二、三下比較用力等語。此等刑求逼供情節並不輕
    微，且嚴重影響人性尊嚴，被告子○○亦自承其因此而為不
    實且自陷刑責之警詢陳述，則其既已得知遭到警方移送檢察
    官偵辦並非因配合警方而沒事，卻於檢察官訊問完畢釋放後
    ，未前往任何醫療院所驗傷存證，以推翻刑求下之不實陳述
    ，甚至於偵查中亦未向檢察官陳述遭到警方刑求逼供，凡此
    均與常情嚴重違背。
３、被告子○○於92年1月10日，在新竹市警察局刑警隊製作之
    警詢筆錄，經原審法院當庭勘驗警詢錄音結果，警方於警詢
    前業已明確告知刑事訴訟法第95條規定之事項及權利，錄音
    過程僅在詢問被告子○○之年籍資料後，有因翻拍歹徒提款
    錄影帶照片而暫時中斷外，其餘錄音過程均連續而未中斷。
    警詢過程係採一問一答之方式，警詢筆錄內容與警詢錄音內
    容相互吻合，且多數係由被告子○○就單一問題為具體陳述
    ，並無由警方事先設題，而由被告子○○單純回答「是」的
    情形存在。被告子○○回答問題之語氣平緩而流暢，內容明
    確而詳細，警詢過程並無任何刑求逼供或不法情事存在。警
    詢筆錄係經被告子○○親閱無誤後始簽名等情，有原審法院
    勘驗筆錄（見原審卷一第112至134頁）附卷可稽。且被告子
    ○○於警詢時僅係單純承認受僱於被告癸○○，並依其指示
    向客戶收取存摺等情，於檢察官偵查時更積極承認其與被告
    癸○○等人係以電話發送簡訊或郵寄刮刮卡給被害人，詐騙
    被害人匯款至伊等指定之帳戶等情。苟被告子○○於警詢時
    之自白確不具任意性，焉有於檢察官偵查時更深入承認犯罪
    之理。
４、綜上所述，被告子○○於警詢及檢察官偵查時之陳述，係出
    於自由意思所為，具有任意性。且子○○亦承認阿其負責與
    客人講一本存摺多少錢帳簿，到外面收存摺，伊都跟在阿其
    旁邊，如果有人要賣存摺，阿其叫伊去外面拿什麼，伊就幫
    他拿什麼。伊經手的約二本等語（見原審卷一第121、123頁
     ），亦就自己不利之事同時為陳述，足認其警詢之陳述，
     具可信之特別狀況。是子○○於警詢之證詞與本院所為證
     詞有不一致之情形，但有可信之特別狀況存在，且為認定
     本件犯罪所必要，有證據能力。
(二)、證人辛○○於92年3月7日檢察官偵查時證稱：到91年9月底
    10 月初，才知道他們是詐欺集團，被告癸○○、子○○是
    「宇達公司」裡的人。被告賴錦華後來有跟被告癸○○一起
    詐欺取財，郭冠君是癸○○上手，因為癸○○叫郭冠君來，
    但他們分工我不清楚。我來我公司，酉○○在負責撥打電話
    等語（見台中地檢92年度他字第46號卷第117頁）；於93年3
    月19日原審法院證稱：「（你賣給他的時候，你是否知道是
    做何用途？）後來知道是拿去做詐騙的。因為隔了兩個月，
    陳惠香有去彰化第一銀行用身分證辦卡，職員說他的帳戶有
    問題，有很多錢，後來警察就把他帶去警局。」「（你是何
    時知道有問題？）我是那個時候才知道，因為我有跟他去過
    警局。」（見原審卷二第19頁）「（癸○○在裡面擔任什麼
    職務？）他們稱是老闆。」「（剛剛看到酉○○、子○○，
    他們在裡面擔任照會的工作，在裡面有無何職稱？）就是職
    員的感覺，會接電話，招呼客人，晚上還要上班。」（見原
    審卷二第22、23頁）「（你如何知道他指郭冠君是裡面頭頭
    ？）因為每次拿簿子都是他來拿的。我是交給癸○○，但是
    他收了我的存摺後，會放到一包裡面，一併交給郭守君。」
    「（其他被告有幫忙收存摺？）有。」（見同上卷第24頁）
    「我是後來發現的。我是在警局陳惠香的帳戶發現問題後，
    我才覺得應該是詐騙的。」（見同上卷第30頁）。由以上吳
    尚權之證詞，可認定被告等人收購銀行存摺，並用以行騙。
    吳尚權並據被告等人收購存摺，存摺內有異常款項進出之情
    形，推斷被告等人是詐欺集團成員，且認郭冠君是頭頭等情
    ，係辛○○憑其個人實際經驗為基礎所為個人意見之詞，依
    刑事訴訟法第160條規定，並非無證據能力。且本院縱不使
    用辛○○上開推斷被告等係詐騙集團，亦可依辛○○之其他
    證詞、子○○警詢證詞及其他相關證據認定。
三、證人陳萬央、庚○○、吳東榮及附表所示之被害人16人於警
    詢所為之陳述，被告、辯護人及檢察官未於言詞辯論終結前
    聲明異議，視為同意作為證據。本院審酌上開證詞作成之狀
    況，認得為證據。
四、認定犯罪事實所憑之證據及認定之理由：
(一)、被告子○○於92年1月10日，在新竹市警察局刑警隊詢問
    時陳稱：被告癸○○（綽號「阿展」）與被告郭冠君，自91
    年7月間起，在台中市○○路○段100巷14號1樓合夥經營「
    宇達公司」，由被告癸○○先於報紙刊登「收購郵局帳戶」
    的廣告，再以每個郵局帳戶4千元、每個銀行帳戶1千元至13
    00元之價格，向客戶收購郵局、銀行帳戶，目的是為了要經
    營「簡訊詐財」及「刮刮樂詐財」。被告癸○○、郭冠君有
    向洪尚權收購金融機構存摺約7、8個。伊與被告酉○○是「
    宇達公司」的成員，負責去向客戶收取郵局、銀行的存摺。
    當被害人將錢匯入渠等收購的郵局、銀行帳戶內，被告癸○○、郭冠君會叫小弟去領款回來。林政金屬於郭冠君的小弟
    、賴錦華也是詐欺集團成員之一等語（見原審卷一第114至1
    33頁）。於台灣新竹地方法院檢察署檢察官訊問時亦陳稱
    ：辛○○是將存摺賣給被告癸○○、郭冠君。伊確實受僱於
    被告癸○○，負責跑腿的工作，由被告癸○○、郭冠君與出
    售存摺的人先行聯絡地點，伊再前往約定地點收取存摺。伊
    等係以電話發送簡訊或郵寄刮刮卡給被害人，詐騙被害人匯
    款至伊等指定之帳戶。伊是因為缺錢使用，才會在明知是被
    告癸○○、郭冠君是常業詐欺集團，仍於91年7月間加入該
    常業詐欺集團等語（見新竹地檢偵字第341號偵查卷宗第32
    至34頁）。證人洪尚權於檢察官偵查時證稱：到91年9 月
    底10月初，才知道他們是詐欺集團，被告癸○○、子○○是
    「宇達公司」裡的人。被告賴錦華後來有跟被告癸○○一起
    詐欺取財，郭冠君是癸○○上手，因為癸○○叫郭冠君來，
    但他們分工我不清楚。我來我公司，酉○○在負責撥打電話
    等語（見台中地檢92年度他字第46號卷第117頁）；辛○○於原審法院證稱：伊確實有將自己與陳惠香的郵局、銀行
    存摺交給被告癸○○，並收取每本存摺千至3千元不等之款
    項，陳惠香也有私底下將郵局、銀行存摺交給被告癸○○。
    伊都是將郵局、銀行存摺交給被告癸○○，被告癸○○再交
    給被告郭冠君。員工稱癸○○是老闆等語（見原審卷二第17
    至35頁）。依子○○、辛○○之證詞，可以認定被告癸○○
    、郭冠君確為常業詐欺集團的首腦，被告子○○、酉○○、
    賴錦華、辜建彰、林政金則為該常業詐欺集團的成員，渠等
    先向辛○○等人購買如附表所示之郵局、銀行帳戶作為被害
    人匯款之用。再由被告子○○、酉○○、辜建彰、賴錦華、
    林政金於附表所示的時間，在「宇達公司」內，以發送簡訊
    或撥打電話之方式，向附表所示之被害人己○○等人詐欺取
    財。
(二)、被告癸○○雖於原審法院審理時辯稱「宇達公司」是被告子
    ○○、酉○○合開的公司等語，意在淡化其在本案之重要性
    。然被告癸○○初於新竹市警察局刑警隊詢問時即陳稱「宇
    達公司」沒有負責人，伊與被告子○○、酉○○都是員工等
    語（見新竹地檢92年度偵字第415號偵查卷宗第6頁）；於檢
    察官偵查時則陳稱：伊開的店並沒有營利事業登記，「宇達
    公司」是伊承租該址就已經有的招牌，伊總共出資約17萬元
    ，所有的資料申請都是用被告子○○名義等語（見同上偵查
    卷第25頁）；伊向林政金、辛○○、陳惠香購買存摺、提款
    卡，是被告郭冠君找我們買的等語（見台中地檢92年度他字
    第46號偵查卷宗第103頁）。足認被告癸○○即為「宇達公
    司」的實際負責人，該公司並非被告子○○、酉○○所合資
    之公司。被告子○○、酉○○配合被告癸○○之說詞，承認
    合資開設「宇達公司」僅意在虛構該公司是作正常手機、玩
    具買賣之生意，而塑造「宇達公司」是正常經營的公司之假
    象，企圖轉移常業詐欺犯行的焦點。且證人即共同被告林政
    金於原審法院審理時證稱：伊於91年間，在被告癸○○的「
    宇達公司」認識被告癸○○（自稱為「阿展」）。伊是因為
    缺錢，而看到被告癸○○的登報，登報的內容是可以幫伊解
    決缺錢的問題。伊有去申請人頭帳戶賣給被告癸○○，賣給
    他的是誠泰銀行的帳戶，還有一個帳戶忘記了，總共賣兩個
    帳戶給被告癸○○。伊賣給被告癸○○銀行的存摺1本1千元
    ，而被告酉○○、子○○是因為在被告癸○○的店內，所以
    伊見過他們。伊並非與被告郭冠君交易存摺，亦不認識被告
    郭冠君等語（見原審卷一第98頁）。雖其刻意迴避出售帳戶
    後業已加入常業詐欺集團之事實，然就其當初確實將銀行帳
    戶出售給被告癸○○等情，卻已證述明確，而與證人辛○○
    證稱其郵局、銀行帳戶確係出售給被告癸○○等情，不謀而
    合。益證被告癸○○於前開常業詐欺集團，確與被告郭冠君
    同屬首腦人物，而非僅為單純的詐欺集團成員。
(三)、證人陳萬央於桃園縣警察局大溪分局詢問時陳稱：伊所有的
    台中民權路郵局000000－0號帳戶存摺，於91年12月底，在
    台中市○○○路附近，以5千元之價格出售他人等語（見桃
    園地檢92年度偵字第13656號第4頁）。而被害人庚○○係接
    獲常業詐欺集團的電話，佯稱國稅局退稅，要求其撥打電話
    號碼（02）00000000號與退稅課「陳課長」聯繫。庚○○撥
    打前開電話後，「陳課長」佯稱可由自動提款機退還稅款，
    致不諳自動提款機操作特性的庚○○陷於錯誤，誤認確可退
    還稅款，而依對方指示操作提款機，將附表編號16所示之款
    項，匯入陳萬央前開郵局帳戶等情，業據證人庚○○於警詢
    時證述明確（見桃園地檢92年度偵字第13656號偵查卷第13
    頁）。經警方查詢前開電話裝機地址為台中市○區○○○路
    16號5樓之8，有台灣固網股份有限公司92年4月9日台固查資
    （92）字第89號書函在卷足憑。而該址係房屋所有權人吳東
    榮出租與被告辜建彰等情，復據證人吳東榮於警詢時證述綦
    詳，並有房屋租賃契約書（見同上偵查卷第9、10、11頁）
    在卷足憑。足認此部分亦為被告癸○○、子○○、酉○○、
    辜建彰等人共組之常業詐欺集團的犯行無訛。
(四)、而被害人己○○（見台中地檢92年度偵字第3724號偵查卷
    宗第25頁、原審卷二第7頁）、乙○○、申○○、甲○○、
    丁○○、戊○○、卯○○、巳○○、壬○○（原審卷二第9
    頁）、午○○、鄭艷玲、寅○○、未○○、辰○○（見台中
    地檢偵字第3724號偵查卷第27、29、30、31、33、34、36、
    38、41、44、47、49頁）、丙○○（見台中地檢92年度他字
    第46號卷第14頁、92年度偵字第4060號卷10十頁、原審卷二
    第13頁）、庚○○（見桃園地檢92年度偵字第13656號第38
    頁）等人，確係於附表所示的時間，收到被告癸○○、子○○、酉○○等人共組之常業詐欺集團發送之簡訊或撥打之電
    話，以佯稱中華電信將退還保證金、國稅局將辦理退稅或被
    害人抽中科技電子公司的獎金等為由，致渠等陷於錯誤，誤
    認確可退還保證金、退稅或領取獎金，而依附表所示之匯款
    過程或操作提款機的方式，將款項匯入如附表所示之辛○○
    、陳惠香謝咸義、陳萬央的郵局、銀行帳戶等情，業據渠等
    分別於警詢及原審法院審理時證述明確。此外，並有第一商
    業銀行彰化分行93年3月11日（93）一彰字第39號函附之陳
    惠香帳號00000000000號開戶基本資料及交易明細表（見原
    審卷一第186至188頁）、萬泰商業銀行彰化分行93年3月12
    日（93）彰化字第007號函附之陳惠香帳號000000000000 號
    存款業務往來申請書及資金往來明細表（見同上卷第197至2
    04頁）、萬泰商業銀行彰化分行93年3月12日（93）彰化字
    第006號函附之辛○○帳號000000000000號存款業務往來申
    請書及資金往來明細表（見同上卷第190至195頁）、中華郵
    政股份有限公司台中郵局93年3月11日中管字第0932100524
    號函附之辛○○帳號000000－0號存簿儲金帳戶立帳申請書
    及交易詳情（見同上卷第205至207頁）、第一商業銀行彰化
    分行93年3月11日（93）一彰字第41號函附之辛○○帳號000
    00000000號開戶基本資料及存款明細分類帳（見同上卷第20
    9至212頁）、中華郵政股份有限公司台中郵局93年3月15日
    中管字第0932100578號函附之陳萬央帳號000000－0號存簿
    儲金帳戶立帳申請書及交易詳情（見同上卷第327至329頁）
    、新竹國際商業銀行台中分行93年3月31日竹商銀台中字第1
    65－1號函附之謝咸義帳號0000－00000號開戶資料及交易往
    來明細（見同上卷第354至357頁）附卷可稽。而被告郭冠君
    指示前開不詳姓名成年男子至金融機構提款機提領款項等情
    ，業據被告子○○陳述明確，並有提款機翻拍照片（見新竹
    地檢92年度偵字第341號偵查卷宗第14頁）附卷可證。
(五)、綜上所述，本案事證明確，被告癸○○、子○○、酉○○犯
    行，洵堪認定。被告三人所為辯解及癸○○、酉○○所為上
    開辯護，或與事實不符，或為個人意見之詞，均不能採信。
五、查被告行為後，95年7月1日修正施行之刑法，刪除刑法第34
    0條常業詐欺犯之規定。本件被告等所犯上開常業詐欺罪，
    依修正前即行為時之規定，應從單純一罪之常業詐欺一罪處
    斷。依修正後之刑法既已刪除常業犯且同時刪除連續犯之規
    定，則所犯各次詐欺罪應依數罪併罰之規定分論併罰。比較
    新舊法之規定，修正後之規定並非較有利於被告，依刑法第
    2條第1項之規定，應適用行為時之法律。
六、按刑法上所謂常業犯，指反覆以同種類行為為目的之社會活
    動之職業性犯罪而言，至於犯罪所得之多寡，是否恃此犯罪
    為唯一之謀生職業，則非所問，縱令兼有其他職業，仍無礙
    於該常業犯罪之成立。被告癸○○、郭冠君、子○○、酉○○、賴錦華、辜建彰、林政金共組之詐欺集團分工極為細密
    ，且有固定之作業流程及場所，其中由被告癸○○、郭冠君
    負責籌畫，並購買如附表之郵局、銀行帳戶存摺、提款卡、
    印章、密碼及語音轉帳密碼，由被告子○○、酉○○、辜建
    彰、賴錦華、林政金，以大量發送簡訊或撥打電話之方式，
    向被害人以佯稱中華電信將退還保證金、國稅局將辦理退稅
    或被害人抽中科技電子公司的獎金等為由而詐騙財物，再利
    用購得的人頭帳戶領取款項，技巧性規避警方之查緝，並以
    此方式牟利，共計向附表所示之被害人史陶甄等詐得總金額
    164萬餘元之款項，俱見其經營規模甚鉅，非法所得款項龐
    大，並非偶而為之的犯罪形態，顯係以詐欺取財為常業甚明
    。核被告癸○○、子○○、酉○○前開所為，係犯修正前刑
    法第340條之常業詐欺罪。被告癸○○、子○○、酉○○與
    被告郭冠君、賴錦華、辜建彰、另案被告林政金及前開不詳
    姓名成年男子間，有犯意聯絡及行為分擔，均為共同正犯。
    附表15、16所示之常業詐欺犯行，公訴意旨雖未論及，然與
    前開起訴部分，有實質上一罪關係，本為起訴效力所及，法
    院自應併予審理。
七、原審判決適用修正前刑法第28條、第340條規定，審酌被告
    癸○○已有傷害罪之刑事前案紀錄，堪認其品行不佳，被告
    子○○、酉○○並無刑事前案紀錄，有台灣高等法院被告全
    國前案紀錄表及台灣台中地方法院檢察署刑案資料查註紀錄
    表附卷可稽，並斟酌被告癸○○於常業詐欺集團中擔任首腦
    人物，被告子○○、酉○○均為常業詐欺集團的成員，雖同
    為常業詐欺的共犯，然於常業詐欺集團內之地位及惡性，相
    較於主謀即被告癸○○、郭冠君，在犯罪層次上仍有所區隔
    ，被告癸○○、子○○、酉○○均係年輕力壯的成年人，不
    思以正當途徑掙取金錢，卻以發送簡訊或撥打電話方式，向
    被害人以佯稱中華電信將退還保證金、國稅局將辦理退稅或
    被害人抽中科技電子公司的獎金等詐術詐騙財物，共計詐得
    164萬餘元之款項，對被害人及社會經濟造成巨大損害，惡
    性極為重大，犯後復均飾詞否認犯行，難認已有悔意等一切
    情狀，分別量處如有期徒刑三年、二年、二年，認事用法均
    無不當，量刑亦屬妥適。被告等上訴否認犯罪，其等上訴為
    無理由，應予駁回。本件係犯修正前刑法第340條之常業詐
    欺罪，經判處有期徒刑徒刑一年六月以上，不得依中華民國
    九十六年罪犯減刑條例減刑，併此敘明。
據上論斷，應依刑事訴訟法第368條，判決如主文。
本案經檢察官丑○○到庭執行職務。
中　　華　　民　　國　　96　　年　　9　　月　　5　　日
            刑事第九庭    審判長法　官　陳　筱　珮
                                法　官  康  應  龍
                                法　官  趙  春  碧
上列正本證明與原本無異。
如不服本判決應於收受送達後十日內向本院提出上訴書狀，其未
述上訴之理由者並得於提起上訴後十日內向本院補提理由書 (
均須按他造當事人之人數附繕本)。
                                書記官  胡  美  娟
中　　華　　民　　國　　96　　年　　9 　　月　　6 　　日
修正前刑法第340條：
以犯第339條之罪為常業者，處一年以上七年以下有期徒刑，得
併科五萬元以下罰金。
附表：（金額幣值為新台幣）
┌──┬───┬─────┬───────────┬───────────────┐
│編號│被害人│與被害人聯│詐騙方式及匯款過程    │詐騙金額(匯出及匯入帳戶)      │
│    │      │絡匯款時間│                      │                              │
├──┼───┼─────┼───────────┼───────────────┤
│ 一 │己○○│10.    │以中華電信要退還保證金│(1)九萬八千九百九十八元（自交通│
│    │      │(1)時分│三千元為由，致被害人陷│  銀行帳號0000000000│
│    │      │(2)時分│於錯誤，而至新竹市光復│  五一之帳戶轉帳至陳惠香之萬泰│
│    │      │          │路二段第十信用合作社之│  銀行彰化分行帳號000000000000│
│    │      │          │提款機先後持交通銀行及│  帳戶)                       │
│    │      │          │臺灣中小企業銀行之金融│(2)五千九百十九元（自臺灣中小企│
│    │      │          │卡，依指示操作匯款。  │  業銀行帳號00000000000帳戶轉 │
│    │      │          │                      │  謝咸義之新竹國際商業銀行台中│
│    │      │          │                      │  分行帳號00000000000帳戶）   │
├──┼───┼─────┼───────────┼───────────────┤
│ 二 │乙○○│10.    │以退還電信費用二千元為│四千五百三十八元（自郵局帳號○│
│    │      │時分  │由，致被害人陷於錯誤，│0000000000000之帳│
│    │      │          │而至住家附近的郵局提款│戶轉帳至辛○○之萬泰銀行彰化分│
│    │      │          │機持郵局之金融卡，依指│行帳號000000000000帳戶)       │
│    │      │          │示操作匯款。          │                              │
├──┼───┼─────┼───────────┼───────────────┤
│ 三 │申○○│9.7.    │以行動電話簡訊告知四技│五萬八千八百八十八元（自萬泰商│
│    │      │時分  │電子公司舉辦抽獎活動，│業銀行帳號0000000000000000之帳│
│    │      │          │被害人抽中五十萬元為由│戶轉帳至陳惠香之萬泰商業彰化分│
│    │      │          │，致被害人陷於錯誤，而│行帳號000000000000帳戶）      │
│    │      │          │至郵局提款機持萬泰商業│                              │
│    │      │          │銀行之金融卡匯款。    │                              │
├──┼───┼─────┼───────────┼───────────────┤
│ 四 │甲○○│10.    │以電信局退還保證金一萬│四千五百五十六元（自郵局帳號00│
│    │      │時分  │二千元為由，致被害人陷│00000000000000之帳戶轉帳至陳惠│
│    │      │          │於錯誤，而至郵局提款機│香之萬泰商業銀行彰化分行帳號04│
│    │      │          │持郵局之金融卡，依指示│0000000000帳戶）              │
│    │      │          │操作匯款。            │                              │
├──┼───┼─────┼───────────┼───────────────┤
│ 五 │丁○○│10.    │以被害人父親可退還電信│(1)九萬九千九百八十八元        │
│    │      │１０時      │費用為由，致被害人陷於│(2)八萬三千九百五十八元（自郵局│
│    │      │          │錯誤，而至郵局提款機持│  帳號0000000000000000之帳戶連│
│    │      │          │郵局之金融卡，依指示操│  續轉匯上開二筆金額至陳惠香之│
│    │      │          │作匯款。              │  第一商業銀行彰化分行帳號4515│
│    │      │          │                      │  0000000帳戶）               │
├──┼───┼─────┼───────────┼───────────────┤
│ 六 │戊○○│10.    │以被害人父親可退還電信│一萬四千九百五十八元（自世華銀│
│    │      │９時分  │費用為由，致被害人陷於│行帳號0000000000000000000帳戶 │
│    │      │          │錯誤，而至郵局提款機持│轉帳至陳惠香之第一商業銀行彰化│
│    │      │          │世華銀行之金融卡，依指│分行帳號00000000000帳戶）     │
│    │      │          │示操作匯款。          │                              │
├──┼───┼─────┼───────────┼───────────────┤
│ 七 │卯○○│8.    │以可退還電信費用為由，│二萬四千九百五十八元（自慶豐銀│
│    │      │時分  │致被害人陷於錯誤，而至│行帳號00000000000000之帳戶轉帳│
│    │      │          │慶豐銀行提款機持慶豐銀│至辛○○之萬泰商業銀行彰化分行│
│    │      │          │行之金融卡，依指示操作│帳號000000000000帳戶）        │
│    │      │          │匯款                  │                              │
├──┼───┼─────┼───────────┼───────────────┤
│ 八 │巳○○│10.    │以行動電話傳送簡訊稱抽│(1)九萬八千九百六十八元        │
│    │      │時      │中手提電腦，惟須先繳納│(2)一萬五千九百九十八元（自交通│
│    │      │          │稅金為由，致被害人陷於│  銀行帳號0000000000000000000 │
│    │      │          │錯誤，而至郵局提款機持│  之帳戶轉帳上開二筆金額至陳惠│
│    │      │          │交通銀行之金融卡匯款。│  香之第一商業銀行彰化分行4515│
│    │      │          │                      │  0000000帳戶內）             │
├──┼───┼─────┼───────────┼───────────────┤
│ 九 │壬○○│(1)10.18.  │先以行動電話簡訊告知抽│(1)三萬五千九百七十六元（自郵局│
│    │      │時分  │中手提電腦，後改稱係抽│  帳號000000000000│
│    │      │(2)10.  │中二獎獎金，惟須繳納會│  八一之帳戶轉帳至第一商業銀行│
│    │      │時分  │費，始能將獎金匯至被害│  帳號00000000000帳│
│    │      │          │人帳戶為由，，致被害人│  戶）                        │
│    │      │          │信以為真，而陸續於前開│(2)三萬九千九百五十八元（自彰化│
│    │      │          │時間至臺中市○○路中國│  銀行宜蘭分行帳號000000000000│
│    │      │          │醫藥學院內之華南銀行提│  00戶轉帳至陳惠香之第一商業銀│
│    │      │          │款機持郵局及彰化銀行之│  行彰化分行帳號0000000│
│    │      │          │金融卡匯款。          │  一八四三帳戶）              │
├──┼───┼─────┼───────────┼───────────────┤
│ 十 │午○○│10.    │以行動電話傳送簡訊稱亞│二萬九千九百八十八元（自合庫銀│
│    │      │１０時      │基科技公司舉辦抽獎活動│行帳號0000000000000000000之帳 │
│    │      │          │，被害人抽中ＩＢＭ手提│戶轉帳至陳惠香之第一商業銀行彰│
│    │      │          │電腦乙部，惟經聯繫後，│化分行帳號00000000000000帳戶）│
│    │      │          │改稱係得獎五十萬元，而│                              │
│    │      │          │要被害人至提款機查看獎│                              │
│    │      │          │金有無匯入為由，致被害│                              │
│    │      │          │人陷於錯誤，而至郵局提│                              │
│    │      │          │款機持合庫銀行之金融卡│                              │
│    │      │          │，依指示操作匯款。    │                              │
├──┼───┼─────┼───────────┼───────────────┤
│十一│鄭艷玲│(1)8.  │以行動電話簡訊傳送『四│(1)八萬四千九百五十八元（自郵局│
│    │      │(2)8.  │技科技公司中獎』之訊息│  帳號000000000000│
│    │      │１０時分  │，惟經聯繫後，稱要匯錢│  六之帳戶轉帳至辛○○之第一商│
│    │      │          │過來，乃要被害人至提款│  業銀行彰化分行000000000000帳│
│    │      │          │機查看有無匯入為由，致│  戶)                         │
│    │      │          │被害人陷於錯誤，而先後│(2)六萬元（自郵局帳號○二九一二│
│    │      │          │於前開時間至郵局提款機│  00000000之帳戶轉帳至│
│    │      │          │持郵局之金融卡，依指示│  陳惠香之萬泰商業銀行彰化分行│
│    │      │          │操作匯款。            │  000000000000帳戶)           │
├──┼───┼─────┼───────────┼───────────────┤
│十二│寅○○│10.19.    │以退還電信費用，要求至│五萬零九百九十八元（自合庫銀行│
│    │      │          │提款機查看為由，致被害│帳號0000000000000000000之帳戶 │
│    │      │          │人陷於錯誤，而至郵局提│轉帳至辛○○之第一商業銀行彰化│
│    │      │          │款機持合庫銀行之金融卡│分行00000000000000帳戶）      │
│    │      │          │，依指示操作匯款。    │                              │
├──┼───┼─────┼───────────┼───────────────┤
│十三│未○○│10.4.    │以電子公司中獎，要求至│二萬一千九百六十三元（自郵局帳│
│    │      │時分  │提款機查看為由，致被害│號000000000000之帳│
│    │      │          │人陷於錯誤，而至提款機│戶轉帳至辛○○台中雙十郵局○○│
│    │      │          │持金融卡，依指示操作匯│000000000000帳戶）│
│    │      │          │款。                  │                              │
├──┼───┼─────┼───────────┼───────────────┤
│十四│辰○○│10.    │以退還電信費用，要求至│一萬四千九百五十八元（自郵局帳│
│    │      │時分  │提款機查看為由，而致被│號00000000000000│
│    │      │          │害人陷於錯誤，而至郵局│之帳戶轉帳至權之萬泰商業銀行彰│
│    │      │          │提款機持郵局之金融卡，│化分行000000000000000帳戶）   │
│    │      │          │依指示操作匯款。      │                              │
├──┼───┼─────┼───────────┼───────────────┤
│十五│丙○○│10.    │以電信局辦理退費至九十│(1)九萬九千八百九十九元（自郵局│
│    │      │(1)時分│年底截止，被害人可至提│  帳號000000000000│
│    │      │(2)時分│款機辦理退費為由，致被│  ○二之帳戶轉帳至謝成義之新竹│
│    │      │(3)時分│害人信以為真，而至新竹│  國際商業銀行臺中分行00000000│
│    │      │(4)時分│市香山區三姓橋郵局提款│  8帳戶）                     │
│    │      │(5)時分│機持郵局之金融卡，依指│(2)九萬九千八百九十九元（自郵局│
│    │      │(6)時分│示操作；嗣以轉帳未成功│  帳號000000000000│
│    │      │          │為由，要被害人另至三姓│  ○二之帳戶轉帳至權之萬泰商業│
│    │      │          │橋之新竹國際商銀持第一│  銀行彰化分行000000000000000 │
│    │      │          │商業銀行之金融卡，依指│  帳戶）                      │
│    │      │          │示操作匯款。          │(3)九萬九千八百九十九元（自第一│
│    │      │          │                      │  商業銀行東門分行000000000000│
│    │      │          │                      │  74之帳戶轉帳至辛○○之萬泰銀│
│    │      │          │                      │  行彰化分行000000000000000帳 │
│    │      │          │                      │  戶）                        │
│    │      │          │                      │(4)九萬九千八百九十九元（自第一│
│    │      │          │                      │  商業銀行東門分行000000000000│
│    │      │          │                      │  74之帳戶轉帳至陳惠香之萬泰銀│
│    │      │          │                      │  行彰化分行000000000000000帳 │
│    │      │          │                      │  戶）                        │
│    │      │          │                      │(5)九萬九千八百九十九元（自第一│
│    │      │          │                      │  商業銀行東門分行000000000000│
│    │      │          │                      │  74之帳戶轉帳至辛○○之萬泰銀│
│    │      │          │                      │  行彰化分行000000000000000帳 │
│    │      │          │                      │  戶）                        │
│    │      │          │                      │(6)九萬九千八百九十九元（自第一│
│    │      │          │                      │  商業銀行東門分行000000000000│
│    │      │          │                      │  74之帳戶轉帳至陳惠香之萬泰銀│
│    │      │          │                      │  行彰化分行000000000000000帳 │
│    │      │          │                      │  戶）                        │
│    │      │          │                      │                              │
├──┼───┼─────┼───────────┼───────────────┤
│十六│庚○○│3.10.    │以退稅為由，致被害人陷│(1)九萬九千八百七十八元        │
│    │      │(1)時分│於錯誤，而至桃園縣大溪│(2)九萬九千八百七十八元（自大溪│
│    │      │(2)時分│鎮農會提款機持農會之金│  鎮農會帳號000000000000000000│
│    │      │          │融卡，依指示操作匯款。│  0之帳戶轉帳上開二筆金額至陳 │
│    │      │          │                      │  萬央之臺中民權路郵局00000000│
│    │      │          │                      │  797695帳戶）                │
└──┴───┴─────┴───────────┴───────────────┘
